最　高　行　政　法　院　判　決
　　　　　　　　　　　　　　　　　　 96年度判字第00945號
上　訴　人　協嶸商事有限公司
代　表　人　甲○○○
訴訟代理人　張名賢律師
被 上訴 人　財政部基隆關稅局
代　表　人　丘欣
上列當事人間因進口貨物核定完稅價格事件，上訴人對於中華民
國94年10月12日臺北高等行政法院93年度訴字第03768號判決，
提起上訴，本院判決如下：
　　主  文
上訴駁回。
上訴審訴訟費用由上訴人負擔。
　　理  由
一、上訴人於民國（以下同）92年11月17日委由大統報關行向被
    上訴人報運進口澳洲產製冷凍牛肚牛肉一批計4項（報單號
    碼：AW/BC/92/WN88/0620），來貨第1、2項原申報單位價格
    為CFR USD 1.19/LBR，第3項為CFR USD 1.21/LBR，第4項為
    CFR USD 0.4/LBR，經被上訴人依行為時（以下同）關稅法
    第14條第1項規定，按其原申報之事項，先行徵稅驗放，事
    後再加審查。嗣據財政部關稅總局驗估處（下稱驗估處）查
    價結果，第4項改按CFR USD 1.15/LBR，第1至3項按原申報
    單價核估，被上訴人乃據以增估補稅。上訴人不服，申請復
    查，未獲變更，提起訴願，遭決定駁回，提起行政訴訟，經
    原審93年度訴字第03768號判決（下稱原判決）駁回後，遂
    提起本件上訴。
二、本件上訴人於原審起訴主張：被上訴人比較報單，認為上訴
    人申報價格偏低，經上訴人提出交易文件就具體特定貨物證
    明後，被上訴人在無證據證明上訴人提出之交易文件不實之
    情形下，仍執認上訴人申報價格偏低為合理懷疑，惟其懷疑
    之事實均未舉證，違反證據法則。其次，依職權核定價格之
    部分，亦應確實證明類似貨物之價格卻未確實舉證，所舉之
    查價結果亦僅為傳聞，均不足為適用法律之依據等語，求為
    判決撤銷原處分及訴願決定。
三、被上訴人則以：本件報單第1至3項原申報價格，與相同期間
    類似貨物申報價格相較並未偏低，被上訴人爰依關稅法第25
    條之規定以其申報之價格核估完稅價格，而第4項與類似貨
    物查得價格相較明顯偏低，故無關稅法第25條之適用；又查
    無合於關稅法第27條規定有關資料可資引用，驗估處乃依同
    法第28條之規定，參據相同期間類似貨物申報價格，改按CF
    R USD 1.15/LBR核估，於法洵無不合等語，資為抗辯。
四、原審斟酌全辯論意旨及調查證據之結果，以：（一）本件報
    單第1至3項原申報價格，與相同期間類似貨物申報價格相較
    並未偏低，被上訴人爰依關稅法第25條之規定以其申報之價
    格核估完稅價格，而第4項與類似貨物查得價格相較明顯偏
    低，故無關稅法第25條之適用；又查無合於關稅法第27條規
    定有關資料可資引用，驗估處乃依同法第28條之規定，參據
    相同期間類似貨物申報價格，改按CFR USD 1.15/LBR核估，
    於法洵無不合。上訴人雖舉其於國內銷售價格為證，惟國內
    銷售價格核估之適用順序在後（關稅法第29條），被上訴人
    自得不予援用。（二）本件上訴人於復查及訴願期間雖提出
    匯款水單等資料文件，所載之價格雖與其申報之價格相符，
    惟來貨牛蜂巢肚原申報CFR USD 0.4/LBR，牛蜂巢肚海關核
    定價格為CFR USD 1.15/LBR，二者相距65%，本案仍無法按
    關稅法第25條之規定核估；又因本件貨物均非屬規格化產品
    ，故查無關稅法第27條「同樣貨物」規定之資料；本案乃均
    按關稅法第28條之規定核估，洵無不合。又本案查價結果係
    按類似貨物之中等品質且採較低價格核估（類似貨物價格從
    CFR USD 1.15/LBR～1.4/LBR之間），「查價結果」已就具
    體貨物確實查價，非為同業間之傳聞。（三）上訴人未就
    系爭貨物特有情況舉證證明，本件被上訴人核價係依據一般
    品質之類似貨物價格核估，上訴人認為品質有差異時，應在
    海關進口報單第（28）欄位申報，而經查本件進口報單並未
    有影響品質之任何記載；又冷凍生鮮產品之價格常隨季節變
    動，且不同產品價格應為有異，然查上訴人92年間系爭貨物
    牛蜂巢肚申報之價格均為CFR USD 0.4/LBR，顯然不合理；
    又按關稅法第28條第2項規定：「前項所稱類似貨物，指與
    該進口貨物雖非完全相同，但其生產國別及功能相同，特性
    及組織原材料相似，且在交易上可互為替代者。」故類似貨
    物之定義上述條文已有明定，若上訴人進口貨物品質較差，
    就應依規定申報，否則就視同一般品質認定。另參據多份報
    單牛蜂巢肚申報之價格均在CFR USD 1.15/LBR～1.4/LBR 之
    間，本案原核定價格（牛蜂巢肚核定之價格為CFR USD1.15/
    LBR）尚未偏高，足證本件核定價格適法允當，是以原處分
    於法並無違誤，乃判決駁回上訴人在原審之訴。
五、上訴人上訴意旨略謂：上訴人提出進口報單、國外廠商開立
    之商業發票及匯款單，足以證明買進價格；另舉出國內銷售
    之統一發票，證明國內出售貨物之價格與進口價格相當，以
    佐證「買進貨物之交易價格」為真實，是本件應適用關稅法
    第25條第1項規定依交易價格核定，原處分改依職權核定，
    為不合法。原判決就上訴人上開舉證置之未論，誤認上訴人
    主張適用關稅法第29條，謂「上訴人雖舉其於國內銷售價格
    為證，惟國內銷售價格核估之適用順序在後（關稅法第29條
    ），被告自不得援用」，亦有證據理由矛盾之違法。又原判
    決就上開統一發票是否足以證明「實際交易價格」，並未斟
    酌，亦未於理由欄說明何以不足採，自屬理由不備。其次，
    原處分所稱查得價格，僅以他人進口報單為據，惟該等報單
    均無品質之記載，綜觀卷證，亦無關於品質之任何證據，是
    原判決謂「查價結果」已就具體貨物確實查價，非為同業間
    之傳聞云云，實欠缺證據證明，自屬判決不備理由。再者，
    兩造提出立證之報單，均無品質之記載，原判決卻以被上訴
    人提出之「無品質記載之報單」認定被上訴人主張之「查得
    價格」，顯然以相同證據為不同評價，有證據理由矛盾之違
    法。況進口貨物是否涉低價高報之情事，為被上訴人職務所
    應查核，此有「海關辦理進出口報單事後審核作業規定」第
    5條第（4）點第2款規定甚明；而報單所載價格不一定是實
    際交易價格，縱使是實際交易價格，其交易條件、品質為何
    ，亦無從以報單為證。此外，上訴人已於原審主張被上訴人
    違反系爭法律規定，系爭法律規定之正當程序是否踐行，關
    乎上訴人於行政程序中防禦權之行使，且原處分之基隆關稅
    局權力是否合法移屬於上級機關，涉及機關權限分配行使之
    原則，該程序不踐行為兩造之重要爭點，原判決就此爭執未
    說明，理由自嫌不備等語。
六、本院按「為加速進口貨物通關，海關得按納稅義務人應申報
    之事項，先行徵稅驗放，事後再加審查…，如有應退應補稅
    款者，應於貨物放行之翌日起六個月內，通知納稅義務人，
    逾期視為業經核定。」、「從價課徵關稅之進口貨物，其完
    稅價格以該進口貨物之交易價格作為計算根據。前項交易價
    格，指進口貨物由輸出國銷售至中華民國實付或應付之價格
    。」、「進口貨物之完稅價格，不合於第25條、第27條之規
    定核定者，海關得按該貨物出口時或出口前、後銷售至中華
    民國之類似貨物之交易價格核定之…。」分別為關稅法第14
    條第1項、第25條第1項、第2項及第28條第1項所明定。查進
    口商提出之進口報單、國外廠商開立之商業發票及匯款單，
    為其所自行製作者，為配合其報關需要，自需製作相符合之
    資料提出，以供海關查核，惟海關仍應依關稅法核定完稅價
    格之規定審核，要屬當然。本案雖上訴人提出其所謂真實價
    格之上開資料，惟經驗估處審核上訴人所檢附匯款單價、金
    額雖與進口申報價格相符，然本案報單第4項原申報單位價
    格為CFR USD 0.4/LBR與該處查得該貨物出口前、後銷售至
    我國之類似貨物申報價格CFR USD 1.15/L BR相較偏低65%，
    被上訴人因而對其申報價格有合理懷疑，自屬無法按關稅法
    第25條第1項、第2項之規定核估其完稅價格，原處分及訴願
    決定依同法條第5項規定，認上訴人提出之交易文件或其內
    容之真實性或正確性有合理之懷疑，已提出相當之證明，並
    於復查決定書及訴願決定書中載明其認定之依據，於法並無
    不合，復查決定或訴願決定尚無上訴意旨所稱「被上訴人排
    除關稅法第25條規定不合法」之情事。又上訴人雖另以稱其
    提出之國內銷售之統一發票，僅係作為證明買進價格，原判
    決誤認上訴人主張適用關稅法第29條，有證據理由矛盾之違
    法一節，惟查上訴人既不以國內銷售之統一發票價格，作為
    其所主張完稅價格之依據，則依關稅法對於完稅價格認定之
    順序依據，該國內統一發票價格已失其證據能力；再者，本
    件既係適用先放後核通關方式，被上訴人僅需依證據認定上
    訴人之申報價格有合理懷疑其偏低，即得依關稅法之規定，
    將上訴人申報之價格予以調高補稅，與其國內銷售發票價格
    為若干無涉，不生上訴人所稱判決理由不備或矛盾違法情事
    。又本件進口報單第4項單價，被上訴人係按關稅法第28條
    規定，參據原處分卷及原審卷附之其他廠商多份報單牛蜂巢
    肚申報之價格均為CFR USD 1.15/LBR～1.4/LBR之間予以核
    定，而非憑空捏造之價格，有上開進口報單影本附於原處分
    卷及原審卷可參，而查進口報單未特別記載進口物品之品質
    ，係因進口物品為該物通常之品質，是以無庸特別記載，如
    進口物品與通常進口物品在品質上差異甚大，進口人自得特
    別加以記載，從而原判決以上訴人如認為品質有差異時，應
    在海關進口報單第（28）欄位申報，而經查本案進口報單並
    未有影響品質之任何記載；被上訴人依通常之品質核定，被
    上訴人提出之類似貨物進口報單，亦未為特殊品質記載，遂
    均以通常之品質認定，予以比較後，認定上訴人所申報價格
    偏低，並無不合，上訴人所稱兩造提出之報單均無品質之記
    載，原判決對於上訴人提出之報單，謂無品質之記載，認定
    不足以證明為「實際交易價格」，然對於被上訴人提出之「
    無品質記載之報單」，卻為不同之評價，原判決顯有證據理
    由矛盾之當然違背法令等語，依前開說明，尚屬誤解而不足
    採。又查依關稅法第14條規定，為加速進口貨物過關，海關
    原則上均採先放後核方式通關，除曾經查驗取樣者外，均以
    書面資料辦理事後查價，並無實體貨物可供比對，為進口商
    之上訴人所明知。原判決以本案乃按關稅法第28條之規定核
    估者，查價結果係按類似貨物之中等品質且採較低價格核估
    （類似貨物價格從CFR USD 1.15/LBR～1.4/LBR之間），「
    查價結果」已就具體貨物確實查價，非為同業間之傳聞，其
    所稱「具體貨物」係指該「未於報單特別申報品質，為通常
    之中等品質」之報單所申報之牛蜂巢肚而言，並非指「實體
    貨物」，上訴人所稱：原處分所稱查得價格，僅以他人進口
    報單為據，惟該等報單均無品質之記載，綜觀卷證，亦無關
    於品質之任何證據，是原判決謂「查價結果」已就具體貨物
    確實查價，非為同業間之傳聞云云，實欠缺證據證明，係屬
    判決不備理由云云，係對報關程序不瞭解所生之誤解，亦無
    可採。至於行為時關稅法施行細則第13條第1項規定：「海
    關對於依本法第25條第5項規定由納稅義務人提出之帳簿單
    證仍有合理懷疑者，應向納稅義務人說明其懷疑之理由，並
    給予納稅義務人合理申辯之機會。納稅義務人並得請求海關
    以書面說明其懷疑之理由。」惟查，本案係先行徵稅驗放，
    事後審查之案件，核與上開規定所指已由納稅義務人提出帳
    簿單證之情形，尚有不同；且上訴人於復查階段，經提出商
    業發票等證據後，被上訴人仍認有合理懷疑，而無法按關稅
    法第25條規定核估，亦無不合。又關於進口貨物價格之調查
    、審核事項，係屬驗估處掌理事項，為財政部關稅總局組織
    條例第2條第4款及第3條所明定，尚無上訴人所指權限不明
    之情事。從而，原審認上訴人僅提出匯款單等資料，惟就其
    申報價格何以與其他類似進口貨物申報價格有顯著差價所為
    之說明為被上訴人所不採，被上訴人因無法依關稅法第25條
    之規定核估，而改依同法第28條規定以該貨物出口前、後銷
    售至我國之類似貨物交易價格核估，並無不合，業已在判決
    理由欄敘明所憑之證據及得心證之事由甚詳，核與證據法則
    、經驗法則及論理法則均無違；亦難謂有判決不備理由之違
    法。縱原審有未於判決中加以論斷者，惟尚不影響於判決之
    結果，與所謂判決不備理由之違法情形不相當。至上訴人主
    張其他各節，僅係涉及原審判決事實認定與證據取捨，與違
    背法令無涉，依行政訴訟法第242條規定意旨，自不得作為
    上訴本院之理由。綜上所述，上訴意旨，均無足採。上訴人
    仍執前詞指摘原判決違誤，求予廢棄，為無理由，應予駁回
    。
據上論結，本件上訴為無理由，爰依行政訴訟法第255條第1項、
第98條第3項前段，判決如主文。
中　　華　　民　　國　　96　　年　　5　　 月　　31　　日
                  第四庭審判長法  官　鍾　耀　光
                              法  官  黃  本  仁
                              法  官  姜　仁　脩
                              法  官　王　德　麟
                              法  官　黃　清　光
以  上  正  本  證  明  與  原  本  無  異
中　　華　　民　　國　　96　　年　　5　　 月　　31　　日
　　　　　　　　　　　　　　　書記官　阮　桂　芬
